【裁判字號】    97,交聲,1386
【裁判日期】    970909
【裁判案由】    聲明異議
【裁判全文】
臺灣高雄地方法院交通事件裁定        97年度交聲字第1386號
原處分機關  高雄市政府交通局
異  議  人  甲○○
即受處分人
上列受處分人因違反道路交通管理處罰條例案件，對於高雄市政
府交通局交通事件裁決中心所為之處分（原處分：高市交裁字第
裁32-BC0000000號），聲明異議，本院裁定如下：
    主  文
原處分撤銷。
甲○○不罰。
    理  由
一、原處分意旨略以：異議人即受處分人甲○○於民國97年3 月
    27日上午11時2 分駕駛車號VM-8091 號自用小客車，行經高
    雄市○○路及水管路口處，因駕車行經有燈光號誌管制之交
    岔路口闖紅燈，經固定式測速照相器照相，而由高雄市政府
    警察局交通警察大隊逕行舉發異議人「駕車闖紅燈（含紅燈
    左轉）」，並開立高市警交相字第BC0000000 號舉發違反道
    路交通管理事件通知單，而高雄市政府交通局交通事件裁決
    中心依據道路交通管理處罰條例第57條第1 項及第63條第 1
    項第3 款規定，於97年5 月29日以高市交裁字第裁32-BC000
    0000號裁決書裁處異議人罰鍰新臺幣（下同）2,700 元，並
    記違規點數3 點。異議人接獲裁決書後，不服上開裁決處分
    ，於法定期間內向本院聲明異議。
二、本件聲明異議意旨略以：異議人於上開時、地確實因紅燈而
    暫停，約3 、4 秒後，該路口有1 位義務交通警察以指揮棒
    及吹哨指示異議人快速通過，依道路交通安全規則第102 條
    第1 項第1 款規定：「…遇有交通指揮人員與燈光號誌並用
    時，以交通指揮人員之指揮為準」，是異議人基於信賴保護
    原則，依交通指揮前進。至高雄市政府警察局交通警察大隊
    雖函覆異議人「經查採證照片，值勤人員未有指揮行駛機車
    道之旨揭車輛通過路口情形…」，然警交人員不可能於做完
    指揮動作後，仍將手勢定格讓相機拍攝，其函覆內容誠屬可
    議。另依採證照片顯示，幾乎所有行經路口車輛皆按交警指
    揮「闖」紅燈通過。綜上，原處分顯有錯誤，請求撤銷原處
    分等語。
三、按汽車駕駛人，行經有燈光號誌管制之交岔路口闖紅燈者，
    處新台幣1,800 元以上5,400 元以下罰鍰，道路交通管理處
    罰條例第53條第1 項定有明文。又車輛面對圓形紅燈表示禁
    止通行，不得超越停止線或進入路口，亦有道路交通標誌標
    線號誌設置規則第206 條第5 項第1 款規範明確。次按汽車
    行駛至交岔路口，其行進、轉彎，應遵守燈光號誌或交通指
    揮人員之指揮，遇有交通指揮人員指揮與燈光號誌並用時，
    以交通指揮人員之指揮為準，道路交通安全規則第102 條第
    1 項第1 款亦定有明文。
四、經查，本件異議人確有於97年3 月27日上午11時2 分許駕駛
    車號VM-8091 號自用小客車沿高楠公路由北向南行駛，行經
    高雄市○○○路及水管路口處，當時該交岔路口之燈光號誌
    為紅燈，異議人仍駕車闖越，而遭固定式測速照相器照相，
    為警逕行舉發等情，業據異議人自承在卷，並有高雄市政府
    警察局高市警交相字第BC0000000 號舉發違反道路交通管理
    事件通知單、原處分機關97年6 月17日移送書、高市交裁字
    第裁32-BC0000000號違反道路交通管理事件裁決書各1 份及
    現場採證照片3 張附卷可稽，足認異議人確有如裁決書所載
    之闖紅燈事實甚明。而異議人闖越紅燈時，現場確有交通指
    揮人員在場，亦有現場採證照片3 張在卷可稽，是本件所應
    查明之處，厥為異議人當時是否係遵行現場交通指揮人員之
    指揮而闖越紅燈？經查，依卷附固定式測速照相器連續拍攝
    之現場採證照片3 張所示，照片中之交通指揮人員面對異議
    人行進方向之車道站立，其右手首先向前平舉（即向西），
    接著其右手前臂向其左側（即向南）平移，最後其右手完全
    向其左側（即向南）平移，有現場採證照片3 張在卷可稽，
    依該交通指揮人員之手勢判斷，應可得知其係指揮車輛向南
    行駛；另依常理判斷，一般駕駛人見交通指揮人員即員警站
    立在路中間，應會擔心遭舉發受罰，而不敢違規闖越紅燈，
    然依卷附3 張現場採證照片所示，與異議人同向之快車道上
    前後共有3 部自用小客車由該交通指揮人員身旁陸續向南闖
    越紅燈而去，苟非該交通指揮人員指揮上開自用小客車向南
    闖越紅燈前進，則上開快車道上之3 部自用小客車應不致陸
    續接連向南闖越紅燈前進，益徵該現場交通指揮人員確係指
    揮車輛闖越紅燈向南行駛無疑。綜合上述，本件異議人係依
    現場交通指揮人員之指揮向南行駛前進，而依上開道路交通
    安全規則第102 條第1 項第1 款規定，遇有交通指揮人員指
    揮與燈光號誌並用時，以交通指揮人員之指揮為準，則本件
    異議人既已符合上開法規規定，其闖越紅燈之行為即非屬法
    所責難之行為。從而，原處分機關在未查明事實之情形下，
    逕依道路交通管理處罰條例第53條第1 項及第63條第1 項第
    3 款規定裁處異議人罰鍰2,700 元，並記違規點數3 點，即
    有未當。是本件異議為有理由，原處分應予撤銷，另諭知異
    議人不罰。
五、據上論斷，應依道路交通案件處理辦法第20條，裁定如主文
    。
中    華    民    國    97    年    9     月    9     日
                  交通法庭      法  官  陳盈吉
以上正本證明與原本無異。
如不服本裁定，應於收受送達後5 日內向本院提出抗告狀。
中    華    民    國    97    年    9     月    9     日
                                書記官  陳展榮


司法院資訊處製作；財團法人民間司法改革基金會備份。
